臺灣新北地方法院民事判決
110年度訴字第1237號
原      告  王柏凱  
訴訟代理人  王清白律師
            吳光群律師
被      告  林煜貴  

上列當事人間分配表異議之訴事件，經本院於民國111年3月3日
言詞辯論終結，判決如下：
    主      文
一、本院109年度司執字第63541號拍賣抵押物強制執行事件於民
    國110年2月23日製作，原定於110年3月26日實行分配之分配
    表，其中次序18被告第2順位抵押權所列違約金新臺幣（下
    同）5,089,315元，逾2,619,616元部分，應予剔除，不得列
    入分配；次序19被告第3順位抵押權所列本金2,000,000元，
    逾800,000元部分，應予剔除，不得列入分配；次序19被告
    第3順位抵押權所列違約金1,696,438元，逾281,951元部分
    ，應予剔除，不得列入分配。
二、原告其餘之訴駁回。
三、訴訟費用由被告負擔十分之四，餘由原告負擔。
    事實及理由
壹、程序部分：
    按債權人或債務人對於分配表所載各債權人之債權或分配金
    額有不同意者，應於分配期日1日前，向執行法院提出書狀
    ，聲明異議；異議未終結者，為異議之債權人或債務人，得
    向執行法院對為反對陳述之債權人提起分配表異議之訴；聲
    明異議人未於分配期日起10日內向執行法院為起訴之證明者
    ，視為撤回異議之聲明；前項期間，於第40條之1有反對陳
    述之情形，自聲明異議人受通知之日起算。強制執行法第39
    條、第40條之1及第41條分別定有明文。查本院109年度司執
    字第63541號拍賣抵押物強制執行事件（合併案號：109年度
    司執字第92121號、109年度司執字第114050號，下合稱系爭
    執行事件）於民國110年2月23日所製作之分配表（下稱系爭
    分配表），定於110年3月26日實行分配，嗣原告不同意被告
    分配之金額，已於分配期日前之110年3月19日具狀聲明異議
    ，並於110年4月1日提起本件分配表異議之訴，及向執行法
    院為起訴之證明等情，業經調閱系爭執行事件卷宗查明屬實
    ，依前揭規定，原告提起本件分配表異議之訴，自屬合法。
貳、實體部分：
一、原告主張：
  ㈠消費借貸為要物契約，須以金錢或其他代替物之交付為構成
    要件，被告雖提出證人李彭竹梅(即債務人)107年2月1日、
    同年8月9日分別借款新臺幣（下同）600萬元、200萬元之借
    據，惟該抵押權設定借款證明書（兼作借據）上載明：「債
    務人茲向債權人借用前開借款，在限額內以借據、支票、客
    票或本票為貼現之借款。」是尚難以抵押權設定借款證明書
    （兼作借據）逕認已交付借款。
  ㈡又基於抵押權之從屬性，必須先有被擔保之債權存在，抵押
    權始得成立，被告雖提出證人李彭竹梅107年2月1日簽立之6
    00萬元收據，然該收據已載明於「107年2月1日收到450萬元
    ，餘款150萬元待案件設定完成付清」，再佐以被告於107年
    2月5日匯款150萬元至證人李彭竹梅帳戶之匯款申請書收據
    ，足證107年2月1日被告與證人李彭竹梅間符合交付要件而
    存在之金錢借貸僅止於450萬元，被告於107年2月5日始以匯
    款方式交付證人李彭竹梅150萬元金錢消費借貸，非屬第2順
    位普通抵押權所擔保「107年2月1日之金錢消費借貨」甚明
    。
  ㈢被告未舉證107年8月9日借款200萬元已交付證人李彭竹梅，
    且被告自承有預扣利息，而依證人李彭竹梅所證述，證人李
    彭竹梅確實未足額拿到200萬元借款，107年8月13日證人李
    彭竹梅帳戶亦僅有轉入80萬元。另依被告所自承及證人李彭
    竹梅所證述，本次交付借款時間為107年8月13日，則於設定
    第3順位抵押權時，亦無借款債權存在。綜上，實難認被告6
    00萬元、200萬元之消費借貸債權存在，故系爭分配表次序1
    8、19之本金及違約金，均應予剔除。
  ㈣縱認被告與證人李彭竹梅間確實有上開借款存在，且證人李
    彭竹梅與被告間於抵押權設定時併登記違約金約定在案，惟
    依證人李彭竹梅所證稱：本件借款均僅約定利息，並無約定
    違約金等語，且其等間債權債務協議書亦無記載違約金部分
    ，是本件被告與證人李彭竹梅間並無違約金債權存在。
  ㈤退步言之，縱使違約金債權存在，證人李彭竹梅是否清償債
    務、尚欠之債務及違約金之數額，均非原告於109年1月17日
    設定第4順位最高限額抵押權登記時所得預知。衡以證人李
    彭竹梅向被告借款期間短短3個月卻未約定借款利息，僅約
    定逾清償期以每萬元每日10元之違約金，該違約金逐日計算
    ，實際上兼有利息之功能，換算其年息高達36.5%，是上開
    違約金已超越民法第205條規定，實屬過高，爰依民法第242
    、252條，請求酌減違約金按年息16%計算。
  ㈥綜上，證人李彭竹梅與被告間就600萬元借款部分，約定清償
    日為107年4月30日，屆期未清償，自翌日即107年5月1日起
    至鈞院所定計算終止日110年1月20日止，共計996日，被告
    得請求之違約金應為2,619,616元（計算式：6,000,000×16%
    ÷365×996＝2,619,616，元以下四捨五入，下同），亦即被告
    於系爭分配表次序18主張之違約金債權逾2,619,616元部分
    應予剔除，該部分債權即屬不存在。證人李彭竹梅與被告間
    就200萬元借款部分，約定清償日為107年11月8日，屆期未
    清償，自翌日即107年11月9日起至鈞院所定計算終止日110
    年1月20日止，共計804日，被告得請求之違約金應為704,87
    7元（計算式：2,000,000×16%÷365×804＝704,877），亦即其
    於系爭分配表次序19主張之違約金債權逾704,877元部分應
    予剔除，該部分債權即屬不存在等語。
　　並聲明：㈠先位聲明：系爭分配表中，次序18被告之本金600
    萬元及違約金5,089,315元部分，均應予剔除；次序19被告
    之本金200萬元及違約金1,696,438元部分，均應予剔除。原
    告應受償5,041,461元。㈡備位聲明：系爭分配表中，次序18
    被告之違約金逾2,619,616元部分，應予剔除；次序19被告
    之違約金逾704,877元部分，應予剔除。原告王柏凱應受償3
    25,857元（均充利息）。
二、被告則以：
　㈠107年2月1日證人李彭竹梅第一次跟被告借600萬元，約定3個
    月還錢，被告幫證人李彭竹梅代償450萬元，之後被告又匯1
    50萬元到證人李彭竹梅之帳戶，總共600萬元。第1個月的利
    息12萬元，證人李彭竹梅係領現金給被告，之後也繳息正常
    ，但3個月後證人李彭竹梅叫被告再延3個月。之後3個月107
    年5月到7月的利息沒有繳，但當時證人李彭竹梅跟被告借第
    2筆錢200萬元，所以利息從借款200萬元中扣掉。證人李彭
    竹梅在107年7月時一樣無法還本金，證人李彭竹梅從107年8
    月13日開始沒給利息，所以本件強制執行程序被告陳報的債
    權是從107年8月13日開始計算違約金。
　㈡200萬元借款部分，一般我們是抵押權設定好後當天匯款，但
    107年8月9日星期四下午送件設定抵押權後，還要等確定沒
    問題，中間又卡了一個週末，所以是107年8月13日星期一交
    付借款，這次是依證人李彭竹梅要求交付現金，因為證人李
    彭竹梅急著要去繳律師費及裁判費，所以證人李彭竹梅是到
    被告公司拿現金，當時被告身上有現金62萬元，再向股東即
    訴外人李育麒借138萬元，總共交付200萬元現金。本次借款
    是否有預扣3個月利息已無印象，一般我們會預扣3個月，但
    當時證人李彭竹梅表示一定要200萬元才夠用。
　㈢被告當時交付給證人李彭竹梅錢之前，文件都是經過證人李
    彭竹梅看過，也是證人李彭竹梅親筆簽名，所有的文件都是
    由代書處理，代書在請證人李彭竹梅簽署文件前，都會把我
    們設立的規定一一說明，證人李彭竹梅一定是知道內容，確
    認沒問題後，答應這樣的借款條件才簽字。
　㈣本件200萬元、600萬元的借款是事實，借款當初講好借3個月
    是有收1個月2%的利潤，也可以說是利息，是證人李彭竹梅
    到期時要求讓她延期，她願意支付一個月2%的利息給被告等
    語置辯。
    並聲明：㈠駁回原告之訴。㈡如受不利之判決，願供擔保請准
    宣告免為假執行。　　
三、本院之判斷：　
    本件系爭強制執行事件所拍定之抵押物，為債務人即證人李
    彭竹梅所有之房地，拍定後於110年2月23日製作系爭分配表
    ，定於110年3月26日施行分配，被告除獲分配執行費16,000
    元（次序12）外，另因係執行標的之第2、3順位抵押權人，
    獲分配11,089,315元(次序18)、561,035元(次序19)，原告
    為第4順位抵押權人除受償執行費5,671元（次序13）外，其
    餘全未獲受償；又證人李彭竹梅於107年2月1日向被告借款6
    00萬元，約定清償日期107年4月30日，於107年8月9日向被
    告借款200萬元，約定清償日期107年11月8日，並均簽訂借
    款契約書、債權債務協議書、收據及抵押權設定借款證明書
    (兼作借據)、同額本票之事實，有系爭分配表、借款契約書
    、債權債務協議書、收據、本票、抵押權設定借款證明書(
    兼作借據)、代為清償債務及借款（抵押權設定同意書）、
    新北市板橋地政事務所他項權利證明書及土地、建築改良物
    抵押權設定契約書、支票及現金簽收收據、匯款單等影本在
    卷可稽（見本院卷第21頁至第31頁、第105頁至第109頁、第
    113頁至第157頁），且為兩造所不爭執，堪信為真實。惟原
    告主張被告於抵押權設定時，並無實際交付借款金額或未足
    額交付借款金額予證人李彭竹梅，且被告與證人李彭竹梅間
    並無約定違約金，不應將違約金列入分配表分配，違約金之
    約定亦有過高應予酌減等節，則為被告所否認，並以前詞置
    辯。經查：
  ㈠又按分配表異議之訴為形成之訴，法院之認定並不受當事人
    聲明之拘束。本件原告雖分列先位、備位聲明，然依其聲明
    內容均是就系爭執行標的第2、3順位抵押權所擔保之借款債
    權本金、違約金數額為爭執，實係不同之攻擊防禦方法，而
    屬重複聲明，故以下合併審酌。
  ㈡被告與證人李彭竹梅間成立消費借貸法律關係：
　⒈按分配表異議之訴屬形成之訴，訴訟標的為對分配表之異議
    權，若原告係以被告聲明參與分配之債權不存在為異議權之
    理由，本質上即寓含有消極確認債權不存在訴訟之性質，則
    依舉證責任分配法則，應由主張該債權存在之被告負舉證之
    責（最高法院103年度台上字第2155號裁定、103年度台上字
    第1172號判決意旨可資參照）。本件原告提起分配表異議之
    訴，否認被告上開債權存在，依上開說明，即應由被告就其
    等間之債權債務法律關係存在一節負舉證責任。
　⒉就被告與證人李彭竹梅間借款600萬元(即系爭分配表次序18
    本金)部分：
　⑴查被告抗辯證人李彭竹梅於107年2月1日向被告借款600萬元
    ，被告幫證人李彭竹梅代償450萬元，嗣後於107年2月5日匯
    150萬元到證人李彭竹梅帳戶，總共交付證人李彭竹梅600 
    萬元，被告與證人李彭竹梅並就將證人李彭竹梅所有之房地
    即本件執行標的設定抵押權予被告乙節達成合意，成立金錢
    消費借貸法律關係，因已有借貸合意並交付借款，且借款已
    屆期未受清償，亦無其他債權排除、障礙、抑制等事由，被
    告對於證人李彭竹梅之借款債權自屬有效存在等情，業據提
    出收據、合作金庫商業銀行匯款申請書代收入收據、支票、
    他項權利證明書、土地、建物改良物抵押權設定契約書、抵
    押權設定借款證明書(兼作借據)、本票、代為清償債務及借
    款(抵押權設定同意書)、債權債務協議書、借款契約書等影
    本為證（見本院卷第113、115、119、121頁、第139頁至第1
    57頁），並有台新國際商業銀行（下稱台新銀行）110年12
    月19日台新作文字第11033606號函暨附件歷史交易明細在卷
    可參（見本院卷第181頁至第183頁），且參證人李彭竹梅亦
    證稱其有拿到被告交付600萬元全額等語（見本院卷第195、
    198頁），足徵本件證人李彭竹梅與被告間確有600萬元之消
    費借貸法律關係存在。
　⑵又按當事人為借款債務設定一般抵押時，先為設定登記，再
    交付金錢之情形，所在多有。而抵押權所擔保之債權，原可
    由契約當事人自行訂定，此觀民法第861條但書規定自明，
    故契約當事人如訂定以將來可發生之債權為被擔保債權，尚
    非法所不許；又抵押權係支配標的物交換價值之權利，與用
    益物權係支配標的物之用益價值，應立於同等地位。是為使
    抵押權能發揮媒介投資手段之社會作用，已無斷然否認其亦
    具有獨立性之必要，就抵押權之從屬性之解釋不妨從寬。且
    抵押權之設定目的在擔保債權之清償，應只須將來實行抵押
    權時有被擔保之債權存在即已足。故契約當事人如訂立以將
    來可發生之債權為被擔保債權，亦即其債權之發生雖屬於將
    來，但其數額已經預定者，此種抵押權在債權發生前亦得有
    效設立及登記。易言之，抵押權惟有在依當事人合意之內容
    及登記上之記載無從特定其擔保債權之範圍，或其所擔保之
    債權有無效、不成立、被撤銷或依其情形無發生可能時，始
    得謂違反抵押權設定之從屬性（最高法院47年台上字第535
    號判例、91年度台上字第1955號民事判決意旨參照）。本件
    被告與證人李彭竹梅於107年2月1日締結借款契約時，已先
    交付借款450萬元，並約定餘款150萬元待抵押權設定完成後
    付清（見本院卷第119頁），且被告確實於107年2月5日抵押
    權設定完成後當日匯款150萬元至李彭竹梅帳戶（見本院卷
    第121頁），則依前揭判決意旨，被告與證人李彭竹梅係以
    將來可發生，且數額已確定之債權為被擔保債權，並無違反
    抵押權之從屬性。是原告主張系爭執行標的第2順位抵押權
    所擔保之債權僅及450萬元，其餘150萬元因違反抵押權從屬
    性而不在擔保範圍內云云，並無可採。　　
　⑶則被告對證人李彭竹梅確有如就系爭分配表次序18所列本金
    債權600萬元之消費借貸債權存在，且係第2順位抵押權所擔
    保之範圍內，原告主張應剔除系爭分配表次序18所列本金60
    0萬元債權乙節，尚無可取，應予駁回。
　⒊就被告與證人李彭竹梅間借款200萬元(即系爭分配表次序19
    本金)部分：
　⑴按金錢借貸契約係屬要物契約，故利息先扣之金錢借貸，其
    貸與之本金額應以利息預扣後實際交付借用人之金額為準，
    該預扣利息部分，既未實際交付借用人，自不成立金錢借貸
    （最高法院77年度台上字第164號、87年度台上字第1682號
    判決要旨參照）。
　⑵經查，被告雖辯稱證人李彭竹梅於107年8月9日有向其借款20
    0萬元，且已全額交付云云，惟依證人李彭竹梅證稱其於107
    年8月9日並無收到被告交付200萬元，於107年8月13日亦無
    收到200萬元現金，被告是給伊80多萬元現金，之後伊將錢
    匯入自己的帳戶；該筆200萬元借款被告有預扣一些利息等
    語（見本院卷第196頁至第199頁），核與台新銀行110年12
    月19日台新作文字第11033606號函暨附件歷史交易明細記載
    證人李彭竹梅於107年8月13日由其合庫京東分行轉帳80萬元
    存入自己台新銀行江翠分行之帳戶等情（見本院卷第185頁
    ），可互相勾稽。且酌以被告自承其一般借款是預扣3個月
    ，及第1筆600萬元借款到期後，證人李彭竹梅要求再延3個
    月，之後3個月107年5月到7月的利息沒有繳，但當時證人李
    彭竹梅再跟被告借第2筆錢200萬元，所以利息從200萬元中
    扣掉等語（見本院卷第202頁、第97頁），益見此筆200萬元
    借款被告確有預扣利息。又被告未能舉證實際交付證人李彭
    竹梅之金額，則參以證人李彭竹梅證述實際僅取得80多萬元
    ，及上開證人李彭竹梅之帳戶匯入金額，只能認定被告實際
    交付證人李彭竹梅之金額為80萬元，則被告與證人李彭竹梅
    間107年8月9日借款契約僅能就實際交付之80萬元成立消費
    借貸關係。
　⑶本件被告與證人李彭竹梅於107年8月9日締結借款契約後，於
    107年8月13日交付借款80萬元，已認定如前，則同前三㈠⒉⑵
    所述，此部分被告與證人李彭竹梅係以將來可發生，且數額
    已確定之債權為被擔保債權，並無違反抵押權之從屬性。是
    原告主張此80萬元借款不在系爭執行標的第三順位抵押權所
    擔保範圍內云云，並無可採。
　⑷則系爭分配表次序19本金債權，應僅能列實際成立消費借貸
    關係之金額80萬元。原告主張應剔除系爭分配表次序19所列
    本金逾80萬元債權部分，應予准許，逾此範圍則無理由應予
    駁回。
  ㈢本件系爭分配表次序18、19之違約金是否存在？
　  原告雖主張依借款契約、債權債務協議書及證人李彭竹梅證
    詞等證據，均顯見本件借款當時並無約定違約金，是本件違
    約金均不存在云云，惟查：
　⒈107年2月1日、107年8月9日抵押權設定借款證明書(兼作借據
    )第5項均約定「違約金：逾期清償以每萬元每日以新台幣壹
    拾元核算懲罰性之違約金。」（見本院卷第133、153頁），
    而107年2月1日、107年8月9日抵押權設定契約書(24)違約金
    欄均亦記載：「逾期清償以每萬元每日以新台幣壹拾元核算
    懲罰性之違約金」等語（見本院卷第131、151頁）。又前揭
    抵押權設定借款證明書(兼作借據)上證人李彭竹梅簽名之字
    跡與印章，核與抵押權設定契約書上所示相符，且證人李彭
    竹梅就107年2月1日、107年8月9日抵押權設定契約書、抵押
    權設定借款證明書(兼作借據)均不否認其真正，並證稱上開
    證據上之簽名為證人李彭竹梅所簽（見本院卷第195、197頁
    ），是被告與證人李彭竹梅間就本件600萬元及200萬元借款
    確有違約金之約定，堪可認定。
　⒉本件107年2月1日、107年8月9日抵押權設定契約書雖均無利
    息之記載，僅記載違約金以每萬元每日以10元核算懲罰性之
    違約金（見本院卷第131、151頁），與107年2月1日、107年
    8月9日借款契約書及債權債務協議書記載利息分別為月息2%
    、3%，而無記載違約金情形不同（見本院卷第107、109、14
    3、145頁），然我國民間借貸交易實況，常因利息有上限規
    定，故於利率部分約定不超過法定上限，但另約定高額違約
    金，以規避利率法定上限的情形，此由被告於言詞辯論期日
    陳明「（問：為何契約約定利息，但設定時卻是設定違約金
    ？）我們一般都是這樣設定。」等語可佐（見本院卷第201
    頁），可認本件違約金之約定，實係隱含有取代利息之性質
    ，則僅依借款契約及債權債務協議書約定，尚難遽認被告與
    證人李彭竹梅間並無約定違約金之事實。
　⒊又證人李彭竹梅雖證稱本件債權均無約定違約金，僅約定利
    息云云，然證人李彭竹梅就本件600萬元、200萬元之借款契
    約、債權債務協議書、抵押權設定借款證明書(兼作借據)、
    抵押權設定契約書，均是在借款當日(即107年2月1日、107
    年8月9日)所簽名，且證人李彭竹梅亦自承所有本件借款文
    件(即上開證據)均係代書說明後才簽名（見本院卷第198頁
    ），則證人李彭竹梅證稱不知道本件債權有約定違約金等語
    ，尚無可採。
　⒋綜上，本件被告與證人李彭竹梅間就107年2月1日及107年8月
    9日借款契約，確有違約金之約定。
  ㈣關於違約金是否過高、可否酌減部分：
　⒈按「債權人依拍賣抵押物執行程序，由執行法院逕依債權人
    之請求計算約定違約金數額列入分配表受償，債務人既無爭
    執之餘地，顯與自願履行有別」，有最高法院83年度第3次
    民事庭會議結論可參，是本件債務人證人李彭竹梅就系爭分
    配表次序18、19所列分配予被告之違約金數額是否過高、有
    無酌減之必要，非不得爭執，則其既有怠於行使權利之情形
    ，且審其性質，又非專屬於債務人本身之財產上權利，而原
    告因證人李彭竹梅怠於抗辯系爭分配表所列違約金數額過高
    ，致影響原告所受分配債權額，並有損於債務人之權益，則
    依民法第242條規定之意旨，原告本於其債權人之地位，代
    位證人李彭竹梅依同法第252條所定提起本件酌減違約金之
    請求，當無不能准許之理。
　⒉次按約定之違約金額過高者，法院得減至相當之數額，民法
    第252條定有明文，此於違約金之作用為懲罰抑為損害賠償
    額之預定，均有適用（最高法院50年台抗字第55號判例意旨
    參照）。而違約金之約定是否過高，應依違約金係屬於懲罰
    之性質或屬於損害賠償約定之性質而有不同。若屬前者，應
    依一般客觀事實、社會經濟狀況及當事人所受損害情形，以
    為酌定標準；若為後者，則應依當事人實際上所受損失為標
    準，酌予核減（最高法院87年度台上字第2563號、94年度台
    上字第320號判決意旨參照）。次按民法第250條就違約金之
    性質，區分為損害賠償預定性質之違約金及懲罰性違約金。
    前者乃將債務不履行債務人應賠償之數額予以約定，亦即一
    旦有債務不履行情事發生，債務人即不待舉證證明其所受損
    害係因債務不履行所致及損害額之多寡，均得按約定違約金
    請求債務人支付，此種違約金於債權人無損害時，不能請求
    。後者係以強制債務之履行為目的，確保債權效力所定之強
    制罰，故如債務人未依債之關係所定之債務履行時，債權人
    無論損害有無，皆得請求，且如有損害時，除懲罰性違約金
    ，更得請求其他損害賠償（最高法院83年度台上字第2879號
    判決意旨參照）。又按違約金之約定，乃基於個人自主意思
    之發展、自我決定及自我拘束所形成之當事人間之規範，本
    諸契約自由之精神及契約神聖與契約嚴守之原則，契約當事
    人對於其所約定之違約金數額，原應受其約束。惟倘當事人
    所約定之違約金過高者，為避免違約金制度造成違背契約正
    義等值之原則，法院得參酌一般客觀事實、社會經濟狀況、
    當事人所受損害情形及債務人如能依約履行時，債權人可享
    受之一切利益為衡量標準，依職權減至相當之金額，並不因
    懲罰性違約金或賠償額預定性違約金而異（最高法院102年
    度台上字第1606號、96年度台上字第107號、82年度台上字
    第2529號判決意旨參照）。
　⒊依107年2月1日、107年8月9日抵押權設定契約書(24)違約金
    欄記載：「逾期清償以每萬元每日以新台幣壹拾元核算懲罰
    性之違約金」，故此違約金之性質應屬懲罰性違約金，而依
    前揭意旨，懲罰性違約金如有過高情形，亦得酌減。
　⒋本院審酌，本件借款債權屬金錢之債，所約定之違約金本質
    上為該金錢債務不履行所生之遲延利息，此觀被告自陳伊一
    般都是將契約約定利息，於設定抵押權時設定違約金等語可
    知（見本院卷第201頁），惟審酌被告借款予證人李彭竹梅
    之時間極短，且於抵押權設定完成後，始交付數額龐大之借
    款，其借款風險非高，及證人李彭竹梅違約情節非輕，並參
    酌民法第205條、第206條之意旨，認本件2筆借款以每萬元
    每日以10元核算之懲罰性違約金，換算週年利率達36%，顯
    屬過高，並考量原告請求違約金酌減至週年利率16%等情，
    認本件2筆借款之違約金應酌減至按債權額週年利率16%計算
    始為適當。是以，系爭分配表次序18關於被告之違約金債權
    應為2,619,616元【計算式：6,000,000×16%÷365×996(107年
    5月1日至110年1月20日止，共計996日)＝2,619,616】；次序
    19關於被告之違約金債權應為281,951元【計算式：800,000
    ×16%÷365×804(107年11月9日至110年1月20日止，共計804日
    ＝281,951】，始為適當。從而，原告請求就系爭分配表次序
    18所列被告應受分配之違約金5,089,315元部分，應減為2,6
    19,616元；次序19所列被告應受分配之違約金1,696,438元
    部分，應減為281,951元，逾此範圍均應剔除不得列入分配
    ，為有理由，應予准許。至逾越上開金額之請求，即屬無據
    ，不應准許。
四、綜上所述，原告依強制執行法第41條、民法第242條前段、
    第252條等規定，請求系爭分配表次序編號18被告第2順位抵
    押權所列違約金5,089,315元，逾2,619,616元部分，應予剔
    除，不得列入分配；次序19被告第3順位抵押權所列本金200
    萬元，逾80萬元部分，應予剔除，不得列入分配；次序19被
    告第3順位抵押權所列違約金1,696,438元，逾281,951元部
    分，應予剔除，不得列入分配，為有理由，應予准許；至逾
    越前開範圍之請求，為無理由，應予駁回。又原告雖另請求
    就前開被告應受分配之金額剔除後，改分配予原告云云，然
    依強制執行法第31條之規定，分配表之製作屬執行法院之職
    權，是系爭分配表為前開更正後，本件經剔除之被告受分配
    金額，應由執行法院依職權重新分配，附此敘明。
五、本件原告未陳明願供擔保請准宣告假執行，被告陳明願供擔
    保請准宣告免為假執行，容有誤會，併此敘明。
六、本件事證已臻明確，兩造其餘主張與攻擊防禦方法及所提證
    據，經審酌後認與本件判決之結果不生影響，爰不另一一論
    述，併此敘明。
七、訴訟費用負擔之依據：民事訴訟法第79條。
中　　華　　民　　國　　111 　年　　4 　　月　　21　　日
                  民事第七庭    法　官　謝宜雯
以上正本係照原本作成
如對本判決上訴，須於判決送達後20日內向本院提出上訴狀。如
委任律師提起上訴者，應一併繳納上訴審裁判費。
中　　華　　民　　國　　111 　年　　4 　　月　　21　　日
                                書記官　劉德玉